【裁判字號】    89,易,1414
【裁判日期】    890816
【裁判案由】    侵占
【裁判全文】
臺灣高雄地方法院刑事判決                        八十九年度易字第一四一四號
    公  訴  人  臺灣高雄地方法院檢察署檢察官
    被      告  甲○○
右列被告因侵占案件，經檢察官提起公訴（八十九年度偵字第五六一三號），本院判
決如左：
    主  文
甲○○意圖為自己不法之所有，而侵占離本人所持有之物，處罰金壹仟元，如易服勞
役，以參佰元折算壹日。
    事  實
一、甲○○於民國八十九年二月初農曆過年間某日，在高雄市○鎮區○○街一五四巷
    二十號其住處前，見李建璋所有於八十九年一月二日上午九時許，在高雄市○○
    區○○路九十巷前所失竊，業已脫離本人持有之身分證及駕駛執照各乙張棄置於
    該處，竟意圖為自己不法之所有，基於侵占脫離物之犯意，拾起上開身分證及駕
    駛執照各乙張，而據為己有。嗣於八十九年三月三日下午三時四十五分許，在高
    雄縣鳳山市○○街與林森路口前，因違反毒品危害防制條例案件為警攔檢，而於
    其持有使用之車牌號碼ＹＡ─八七八八號自小客車內，查獲上開身分證及駕駛執
    照各乙張，始得知上情。
二、案經高雄縣警察局鳳山分局報請台灣高雄地方法院檢察署檢察官偵查起訴。
    理  由
一、訊據被告甲○○固坦認有於右揭時、地拾得上開證件之事實不諱，惟矢口否認上
    開犯行，辯稱：伊拾起上開證件，係為日後寄還予所有人，後因置於車內而忘記
    此事，並無侵占之意云云。經查：被告確有於八十九年二月初拾得上開身分證及
    駕駛執照各乙張，並為警於同年三月三日下午三時四十五分許，在其所持有使用
    之自小客車內查獲之事實，業據被告於本院調查及審理程序中坦承不諱，並據證
    人即被害人李建璋於警訊中證述：上開證件確因失竊而脫離本人持有等語，此外
    ，復有贓物認領保管收據乙紙附卷可稽。又被告自拾得上開證件至為警查獲時止
    ，已約有一個月之久，如被告撿拾上開證件果真係為寄還予所有人，衡情心中必
    惦記此一日常生活中非反覆出現而習慣之特殊事故，惟其竟長達約一個月時間均
    不為之？復被告為警於上開自小客車內，亦查獲第一級毒品海洛因等物，顯見被
    告係經常使用上開自小客車，何以會忘記有拾得上開證件？職是，被告應係意圖
    為自己不法之所有，基於侵占脫離物之犯意，將上開拾得之證件據為己有，留供
    己用，是被告所辯：伊拾得上開證件，係為寄還予所有人，後因置於車內而忘記
    此事，並無侵占之意云云，顯係事後推諉之詞，不足採信。從而，本件事證已臻
    明確，被告犯行應堪認定。
二、核被告甲○○所為，係犯刑法第三百三十七條之侵占脫離物罪。爰審酌被告前有
    妨害自由等多項前科，品行非佳，有台灣高等法院被告全國前案紀錄表可按，為
    留供己用而侵占拾得之上開證件，惟被告並未持以從事不法之行為，犯罪之手段
    、目的、所生危害，及犯後態度等一切情狀，量處如主文所示之刑，並諭知易服
    勞役之折算標準，以資懲儆。
據上論斷，應依刑事訴訟法第二百九十九條第一項前段，刑法第三百三十七條、第四
十二條第二項，罰金罰鍰提高標準條例第一條前段、第二條，判決如主文。
本案經檢察官林永富到庭執行職務。
中      華      民      國      八十九    年      八    月      十六    日
                                  臺灣高雄地方法院刑事第六庭
                                      審判長法  官  莊崑山
                                            法  官  趙家光
        法  官  洪榮家
右正本證明與原本無異。
如不服本判決，應於判決送達後十日內，向本院提出上訴狀。
                                            書記官  黃中旗
中      華      民      國      八十九    年      八    月      十六    日
附錄本案論罪科刑法條全文：
刑法第三百三十七條：
  意圖為自己或第三人不法之所有，而侵占遺失物、漂流物或其他離本人所持有之物
  者，處五百元以下罰金。


司法院資訊處製作；財團法人民間司法改革基金會備份。
